臺灣臺中地方法院民事判決
110年度訴字第3037號
原      告  曹倚菱  
訴訟代理人  林俊雄律師
被      告  吳美玉  

訴訟代理人  詹漢山律師
上列當事人間請求移轉權利事件，經本院於民國111年11月25日
言詞辯論終結，判決如下：
    主    文
原告之訴駁回。
訴訟費用由原告負擔。
    事實及理由
一、原告主張：原告持有訴外人鄭金宗所簽發如附表編號1所示
    之本票乙紙(下稱系爭本票），因聽聞被告亦持有鄭金宗簽
    發之本票，且欲對鄭金宗起訴請求票款，乃透過原告男友陳
    志松（已歿）將系爭本票委託被告向鄭金宗追索票款，兩造
    成立委任關係。詎被告持系爭本票向本院聲請本票裁定，經
    本院以109年度司票字第1076號裁定(下稱系爭本票裁定)准
    予強制執行後，卻未將系爭本票裁定後續執行狀況告知原告
    ，嗣陳志松死亡，兩造之聯繫即形斷絕。是原告爰依民法第
    541條第2項提起本訴。並聲明：被告應將系爭本票裁定准予
    強制執行之本票債權移轉予原告所有，並將該裁定書暨確定
    證明書交付原告。
二、被告則以：系爭本票係由鄭金宗簽發交付陳志松，用以擔保
    其向陳志松之借款。另陳志松於民國107年間曾邀被告以新
    臺幣（下同）180萬元投資房地產，嗣後卻將雙方所投資購
    買之房屋移轉登記予他人，其同意返還被告180萬元投資款
    。此外，陳志松陸續向被告配偶即第三人陳文祥借款總計10
    4萬6,000元，故陳志松對被告夫妻合計負有284萬,6000元債
    務，始將系爭本票交付予被告，並以被告名義聲請系爭本票
    裁定，待本票債權實現後，雙方再會算債務金額，原告與系
    爭本票毫無關係，又被告已就系爭本票之債權與鄭金宗達成
    創設性和解，系爭本票債權已消滅，原告請求被告移轉系爭
    本票債權為無理由。並聲明：原告之訴駁回。
三、本院協同兩造整理不爭執事項，結果如下：
  ㈠鄭金宗簽發之系爭本票係由陳志松交付被告。
  ㈡被告以系爭本票到期未清償為由向本院聲請本票強制執行，
    經本院以系爭本票裁定准予強制執行。
  ㈢被告另持鄭金宗簽發之如附表編號2、3等2紙本票，向本院聲
    請本票強制執行，經本院以109 年度司票字第1805號裁定准
    予強制執行。
  ㈣被告聲請上開本票裁定准予強制執行，均係委由陳浩華律師
    辦理。
  ㈤鄭金宗以上開3 紙本票皆係因其積欠被告賭債而簽立為由，
    對被告提起確認本票債權不存在之訴，由本院以110 年度訴
    字第151 號案審理，嗣經鄭金宗與被告協議成立，而撤回起
    訴終結。
  ㈥原告提出之電話通話譯文為被告與陳志松間之對話內容。
四、本院之判斷：
　㈠按和解之本質，究為創設，抑為認定，應依和解契約之內容
    定之。當事人以他種之法律關係或以單純無因性之債務約束
    等，替代原有之法律關係時，屬於創設；否則，以原來而明
    確之法律關係為基礎所成立和解時，則屬認定。而創設性和
    解，乃係以和解契約創設新的法律關係，使其消滅原權利而
    取得新權利，至於以前法律關係如何，則非所問（最高法院
    110年度台上字第1112號判決參照）。
　㈡被告持如附表編號1至3所示之本票，向本院聲請強制執行，
    經本院以109 年度司票字第1076、1805號裁定准予強制執行
    後，持系爭本票裁定向臺灣彰化地方法院聲請強制執行，鄭
    金宗乃於109年12月30日，對被告提起確認如附表編號1至3
    所示之本票債權不存在之訴，嗣鄭金宗與被告於110年間協
    議成立，並簽訂協議書（下稱系爭協議書），而於110年4月
    21日撤回起訴終結，為兩造所不爭執，並有協議書1份可證
    （本院卷第263至265頁），且經本院調閱上開執行事件卷及
    本院110年度訴字第151號卷核閱無誤，堪信為真實。
　㈢依系爭協議書第1條：「雙方協議本協議簽立前之借款債務金
    額為4,93萬8,000元整。雙方合意鄭金宗與三七五減租條例
    之地主李文廷、李修竹、李碧月、李碧姿（下稱李文廷等4
    人）之債權如逾（應係【為】之誤）700萬元以下時，以310
    萬元處理以上全部之債務。鄭金宗取得700萬元以上之金額
    時，則以350萬元處理以上全部債務...」；第3條：「清償
    日為鄭金宗與李文廷等4人對鄭金宗應負擔三七五減租條例
    之債務確定之日。」等語，已明確記載如附表編號1至3所示
    本票之債權，變更為依鄭金宗取得李文廷等4人之債權為700
    萬元以下時，以310萬元給付；取得之債權為700萬元以上時
    ，則以350萬元給付，並於李文廷等4人對鄭金宗應負擔三七
    五減租條例之債務確定之日為清償日。顯見被告與鄭金宗已
    依系爭協議書約定將如附表編號1至3所示本票之本票債權，
    變更為系爭協議書所約定310萬元或350萬元給付之法律關係
    ，且清償日亦變更為李文廷等4人對鄭金宗應負擔三七五減
    租條例之債務確定之日，而屬創設性之和解，兩造亦不爭執
    系爭協議書為創設性和解（本院卷第298頁）。揆諸前揭說
    明，原權利即系爭本票債權已消滅，被告自無從將系爭本票
    債權、系爭本票裁定及確定證明書讓與原告。
　㈣另按民法所謂條件，係當事人以將來客觀上不確定事實之成
    就或不成就，決定法律行為效力之發生或消滅之一種附款，
    故使法律行為效力發生或消滅，為附條件法律行為之本質。
    倘當事人非以法律行為效力之發生，而僅以其履行繫於不確
    定之事實者，雖亦屬約款之一種，然此約款並非條件，應解
    釋為於其事實發生時，為權利行使期限之屆至。在此情形，
    若該不確定事實已確定不發生，或債務人因其違反誠信之行
    為致該事實不發生，應認其期限已屆至。查鄭金宗與被告係
    以系爭協議書為創設性之和解，已如前述。而觀諸系爭協議
    書內容，係鄭金宗與被告協議將附表編號1至3所示本票之本
    票債權，變更為系爭協議書所約定之債權，僅約定清償日為
    鄭金宗與李文廷等4人對鄭金宗應負擔三七五減租條例之債
    務確定之日。可知鄭金宗與被告所為系爭協議書之和解，已
    成立並生效，原告主張系爭協議書為附停止條件，且條件尚
    未成就，容有誤會。
五、綜上，原告依民法第541條第2項之規定，請求被告應將系爭
    本票裁定准予強制執行之本票債權移轉予原告所有，並將該
    裁定書暨確定證明書交付原告，為無理由，應予駁回。
六、本件事證已臻明確，兩造所提其餘攻擊防禦方法及證據，經
    本院審酌後，核與本件判決結果不生影響，爰不一一論述。
七、訴訟費用負擔之依據：民事訴訟法第78條。
中　　華　　民　　國　　111 　年　　12　　月　　16　　日
                  民事第四庭    審判長  法  官  吳國聖
　　　　　　　　　                      
　　　　　　　　　                      法  官  董庭誌
　　　　　　　　　
　　　　　　　　　                      法  官  吳金玫
　　　　　　　　　　　　　　　　　　　　
正本係照原本作成。
如對本判決上訴，須於判決送達後20日內向本院提出上訴狀。如
委任律師提起上訴者，應一併繳納上訴審裁判費。
中　　華　　民　　國　　111 　年　　12　　月　　16　　日
                                        書記官  王嘉仁
附表：
編號 發   票    日 票面金額（新臺幣） 到期日 票據號碼  1 107年11月20日 247萬元 未載 TH957115  2 107年5月22日 100萬元 未載 CR00000000  3 107年10月2日 146萬8,000元 107年12月31日 CH487957